【裁判字號】    89,家上易,6
【裁判日期】    900220
【裁判案由】    履行契約
【裁判全文】
臺灣高等法院臺中分院民事判決      八十九年度家上易字第六號
      上  訴  人  甲○○
      被 上訴 人  乙○○
右當事人間請求履行契約事件，上訴人對於中華民國八十九年二月二十九日臺灣臺中
地方法院第一審判決（八十九年度沙訴字第一號），提起上訴，本院判決如左：
      主      文
上訴及追加之訴均駁回。
第二審上訴訴訟費用由上訴人負擔。追加之訴訴訟費用由被上訴人負擔。
原判決主文第一項面積更正為○‧○○二五九九公頃所有權全部。
      事      實
甲、上訴人方面：
一、聲明：求為判決：
  (一)原判決廢棄。
  (二)被上訴人在第一審之訴駁回。
  (三)第一、二審訴訟費用由被上訴人負擔。
二、陳述：除與原判決記載相同者，茲引用之外，補稱：
  (一)系爭買賣契約，雙方約定被上訴人應給付價金新台幣（下同）五十萬元，被上訴
    人迄今未付，上訴人基於同時履行抗辯權，主張契約無效。
  (二)被上訴人原約定給付一百五十萬元予上訴人，是為購買系爭土地之價金，惟契約
    中僅書立五十萬元，被上訴人稱為避稅而少寫。
  (三)被上訴人應再補貼上訴人十三萬五千元，上訴人即願履行契約。
  (四)被上訴人追加請求：建物門牌台中縣大雅鄉○○村○○路三光巷三十四號房屋，
    是由被上訴人所建築，為辦理自用住宅優惠稅率而建，屬於被上訴人所有，上訴
    人無交付之義務。
乙、被上訴人方面：被上訴人未於言詞辯論期日到庭，據其以前到庭，其：
一、聲明：求為判決上訴駁回，第二審訴訟費用由上訴人負擔。另追加聲明：上訴人
    應將門牌號碼台中縣大雅鄉○○村○○路三光巷三四號，面積四五．三平方公尺
    房屋（稅籍號碼00000000000）交付被上訴人。
二、陳述：除與原判決記載相同者，茲引用之外，補稱：
    查上訴人之被繼承人吳新瑞與被上訴人於民國（下同）八十八年三月十八日訂立
    不動產買賣契約書，吳新瑞將所有坐落台中縣大雅鄉○○段三四八地號、面積○
    ．○○二五九九公頃建地出售予被上訴人外，並將其上建物即門牌號碼台中縣大
    雅鄉○○村○○路三光巷三四號房屋（未保存登記，面積四五．三平方公尺）亦
    一併出售予被上訴人，有該不動產買賣契約書附存原審卷可稽，被上訴人於原審
    雖請求上訴人將前開土地所有權移轉登記予被上訴人，但對於前開建物部分並未
    一併請求，今因上訴人竟亦拒不將前開建物交付予被上訴人，因此，被上訴人基
    於同一買賣契約法律關係，追加請求上訴人應依約將該建物交付予被上訴人，並
    將原審判決主文所示之聲明予以擴張聲明，增加第二項聲明為「上訴人應將門牌
    號碼台中縣大雅鄉○○村○○路三光巷三十四號、面積四五．三平方公尺房屋（
    稅籍號碼00000000000）交付被上訴人」。
      理      由
一、被上訴人受合法通知，未於言詞辯論期日到場，核無民事訴訟法第三百八十六條
    所列各款情形，爰依上訴人之聲請，由其一造辯論而為判決。
二、被上訴人於原審起訴主張：上訴人之被繼承人吳新瑞生前，將其所有坐落台中縣
    大雅鄉○○段三四八號土地，面積○．○○二五九九公頃，以五十萬元出售與被
    上訴人，約定於八十八年五月二十五日應移轉登記完畢，惟事後吳新瑞並未履行
    ，且吳新瑞於八十八年十月二日去世，上訴人為吳新瑞唯一繼承人，應繼受吳新
    瑞之所有債權債務，爰起訴請求上訴人就系爭土地辦理所有權繼承登記後，將系
    爭土地所有權移轉登記予伊之判決。於本院繫屬中，復以系爭土地上建有門牌號
    碼台中縣大雅鄉○○村○○路三光巷三十四號房屋（未保存登記），吳新瑞亦一
    併出售於被上訴人，上訴人亦拒不交付上開建物，爰本於同一買賣契約法律關係
    ，追加請求上訴人應將上開建物交付被上訴人等情。
三、上訴人則以：其父吳新瑞生前告訴伊，買賣所有的稅及費用都應由被上訴人負擔
    ，被上訴人不負擔任何費用，且買賣價金應為一百五十萬元，被上訴人以避稅為
    由，契約書中僅書立五十萬元，況被上訴人亦迄未交付五十萬元與伊，契約應為
    無效。而被上訴人追加請求交付之台中縣大雅鄉○○村○○路三光巷三十四號房
    屋，是被上訴人為辦理自用住宅優惠稅率而建築，為被上訴人所有，上訴人無交
    付之義務等語資為抗辯。
四、查：上訴人係吳新瑞之繼承人，吳新瑞於八十八年三月十八日將其所有坐落台中
    縣大雅鄉○○段三四八號土地，建○．○○二五九九公頃，以五十萬元出售予被
    上訴人，同時被上訴人亦將其所有坐落台中市南區○○○○段七－十二號土地，
    建○．○二八○公頃，應有部分八九二三六分之九六三及其地上建物即門牌台中
    市○○路○段一號九樓之九，以五十萬元出售予吳新瑞所指定之女兒即上訴人，
    且以甲○○為見證人，並互相同意不再相互請求上開買賣價金等情，有該不動產
    買賣契約書二件及戶籍謄本一件附卷可稽，並為上訴人所不爭執。惟上訴人抗辯
    以：(一)被上訴人迄未交付五十萬元買賣價金，契約應為無效。(二)買賣價金並非五
    十萬元，而係一百五十萬元。且增值稅應由被上訴人繳納云云。惟查：兩造既約
    定以所有之不動產出售予對造應得之價金，作為買受對造所有不動產應付之價金
    ，其價金應認為已給付，上訴人抗辯被上訴人未給付價金，並無可採。又買賣契
    約約定買賣價金為五十萬元，且並無增值稅及其他費用應由被上訴人負擔之約定
    （見不動產買賣契約書第十條），上訴人亦不能舉出其他證據證明其主張為真實
    ，此項抗辯，亦不足採。從而上訴人本於繼承法則及買賣關係，請求上訴人應就
    系爭土地辦繼承登記後，將所有權移轉登記予被上訴人洵屬正當，應予准許。
    原審為上訴人敗訴之判決，於法並無不合，上訴意旨指摘原判決不當，求為廢棄
    改判，為無理由，應予駁回。又系爭土地面積為○．○○二五九九公頃，原判決
    主文第一項誤寫為○．○○二五九公頃，應予更正。
五、再查：系爭土地上所建之門牌台中縣大雅鄉○○村○○路三光巷三十四號房屋，
    是被上訴人為辦理自用住宅優惠稅率而建築，為被上訴人所不爭執，該房屋之原
    始建築人即為被上訴人，為被上訴人所有，上訴人即無交付之義務，被上訴人追
    加起訴，請求上訴人交付，即無所據，不應准許，應予駁回。
六、據上論結，本件上訴人上訴及被上訴人追加之訴均無理由，依民事訴訟法第三百
    八十五條第一項、第四百四十九條第一項、第七十八條，判決如主文。
中      華      民      國    九十      年      二      月      二十    日
~B1家事法庭審判長法  官  陳照德
~B2              法  官  陳成泉
~B3              法  官  曾謀貴
右為正本係照原本作成。
不得上訴。
~B              書記官  林振甫
中      華      民      國    九十      年      二      月    二十一    日
                                                                        Ｌ


司法院資訊處製作；財團法人民間司法改革基金會備份。
